最　高　行　政　法　院　判　決　　　　　　　　　九十三年度判字第一六○四號
　　上　訴　人　丙○○
　　　　　　　　甲○○
　　被　上訴人　財政部臺北市國稅局
　　代　表　人　乙○○
右當事人間因綜合所得稅事件，上訴人對於中華民國九十二年六月十九日臺北高等行
政法院九十年度訴字第六八○八號判決，提起上訴，本院判決如左：
　　主  文
上訴駁回。
上訴審訴訟費用由上訴人負擔。
　　理  由
本件上訴人主張：上訴人丙○○辦理八十一年度綜合所得稅結算申報，被上訴人依台
北市稅捐稽徵處之通報，以上訴人甲○○（上訴人丙○○之配偶）當年度獨資經營英
吉利鐘錶眼鏡行銷貨漏末開立統一發票，經查屬實，並補徵營業稅及處罰鍰確定，及
本件係台北市稅捐稽徵處以進口大宗或高價值貨物銷售流程查核專案查獲該行漏報銷
售額等情，認定上訴人甲○○有取自英吉利鐘錶眼鏡行之營利所得新台幣（以下同）
三、四三四、五○六元，併課上訴人丙○○本年度綜合所得稅，計所得總額為五、一
九二、一○○元，淨額為四、七一八、二七二元。惟查英吉利鐘錶眼鏡行係獨資經營
之行號，並非公司，從未向國外進口貨物，被上訴人稱從進口大宗報單中查獲上訴人
之資料，應請台北市稅捐稽徵處提供原始資料，是筆誤抑或是電腦登錄不實？及於何
處查獲該漏開之發票？俾息爭端。至上訴人補開發票及出具違章聲明書係基於被上訴
人之逼迫，當時係被上訴人之稅務員告知，若不承認漏稅、不補開發票，今後即不出
售發票予上訴人，以誤導威迫利誘之方法迫使上訴人出具違章漏稅聲明書，此種不自
由意志下所出具之聲明書及補開之發票可否作為證據，尚有疑義。又與本件有關之營
業稅行政救濟案件，據台北市政府稱八十六年三月十一日府訴字第八五○九四一五七
號訴願決定書於同月十三日十三時送達，係由『英吉利鐘錶眼鏡有限公司』簽收，而
上訴人未於法定時限內提起再訴願乙節。查本案系爭主體是自然人甲○○，而非法人
『英吉利鐘錶眼鏡有限公司』，由法人簽收當然係屬未合法送達。為此，請撤銷訴願
決定及原處分等語。
被上訴人則以：查英吉利鐘錶眼鏡行於八十二年四月三十日辦理八十一年度營利事業
所得稅結算申報，自行申報營業收入一二、二○四、六○六元【營業收入調節說明欄
：全年營業收入總額八四、三六七、○○六元（未含營業稅）─代銷貨物開立統一發
票金額七二、一六二、四○○元（含營業稅五﹪）】，非營業收入一三、○八五元，
書審標準純益率六﹪，全年所得七三三、○六一元，應納稅額一七三、二六五元（經
被上訴人所屬萬華稽徵所於八十三年一月七日從申報書審核定在案）。嗣台北市稅捐
稽徵處稽核科（以下簡稱市稅處）於八十二年八月三十一日依據該處「進口大宗或高
價值貨物銷售流程查核專案」，先後查獲該行銷貨漏未開立統一發票，及代銷貨物部
分未換算為未含稅代銷金額而逕予減除，乃將上開資料通報被上訴人審查三科審理結
果，以(一)該行號漏開統一發票部分，漏報營業收入一、六五二、六七八元，逃漏所得
額三九六、六四二元，乃核定應補稅額九九、一六○元，並按所漏稅額處罰鍰七九、
三○○元；(二)該行號代銷勞力士以內含營業稅填列收入，漏報營業收入三、四三六、
三○五元，逃漏所得稅額八五九、○七七元，乃核定應補稅額七九四、七九二元，並
按所漏稅額處罰鍰六八七、二○○元（合計核定該行號八十一年度全年所得額為四、
五六六、○○八元，應納營利事業所得稅一、一三一、五○二元）。嗣該行號對其八
十一年度營利事業所得稅循序提起行政訴訟，經最高行政法院八十九年度判字第二八
二六號判決予以駁回。另該行八十一年度營業稅事件，亦經台北市政府八十六年三月
十一日府訴字第八五○九四一五七號訴願決定駁回，逾期未提起再訴願而告確定在案
。被上訴人依營利事業所得稅已確定之營利事業所得額四、五六六、○○八元，減除
應納稅額一、一三一、五○二元後之餘額，核課上訴人八十一年度綜合所得稅之營利
所得三、四三四、五○六元，並無不合等語，資為抗辯。
原審斟酌全辯論意旨及調查證據之結果，以：查上訴人甲○○所經營之英吉利鐘錶眼
鏡行，因銷售高價值貨物，故列為台北市稅捐稽徵處執行「進口大宗或高價值貨物銷
售流程查核專案」選案對象，被上訴人以總額法比較進項清單資料所算出之進貨淨額
高於該商號於營利事業所得稅所自行申報之進貨淨額，並就其申報金額異常進行查核
，發現該商號涉嫌未依規定入帳，並藉此漏開發票短漏報營業收入計一、六五二、六
七八元，逃漏營利所得額三九六、六四二元，另代銷貨物部分未換算為未含稅代銷金
額而逕予減除，漏報營業收入三、四三六、三○五元，因該部分純屬計算錯誤，而其
相對成本業已列報，故全數計列為漏報之營利所得，合計該商號漏報之八十一年度營
利所得為三、八三二、九四七元，加上該商號自行申報之八十一年度營利所得七三三
、○六一元，合計該商號之八十一年度營利所得為四、五六六、○○八元，減除該年
度應稅營利事業所得稅額一、一三一、五○二元後之餘額，核定該商號之八十一年度
營利所得為三、四三四、五○六元，經核並無不合。而本件被上訴人原核定所依據之
財政部財稅資料中心調檔查核清單，經被上訴人陳明因時間過久而無法提出，惟該調
檔查核清單僅係促使被上訴人查案之動機，被上訴人之核定並非以該查核清單為據，
而係以該商號之營利事業所得稅結算申報書、上訴人之代理人王明祿會計師在台北市
稅捐稽徵處之談話筆錄、聲明書、台北市稅捐稽徵處稽核報告、以及該商號經台北市
稅捐稽徵處屢次函請提供相關資料備查，惟該商號均未能提供具體事證，因而認定上
訴人逃漏稅捐（包括營業稅、營所稅、綜所稅）。與本件有關之英吉利鐘錶眼鏡行八
十一年度營業稅事件，業經台北市政府於八十六年三月十一日以85府訴字第八五○九
四一五七號訴願決定駁回，因該眼鏡行逾期未提起再訴願而告確定；而該眼鏡行八十
一年度營利事業所得稅事件，亦經最高行政法院於八十九年九月二十八日以八十九年
度判字第二八二六號判決予以駁回，該營利事業所得稅事件亦已確定；非如上訴人所
言，被上訴人所為之認定毫無事實依據。被上訴人雖因時間過久而無法提出調檔查核
清單，惟尚不影響本件綜合所得稅之核課，上訴人所訴，尚有誤會。因將原決定及原
處分均予維持，駁回上訴人之訴。
按為訴訟標的之法律關係，於確定之終局判決中已經裁判者，就該法律關係有既判力
，當事人不得以該確定判決事件終結前所提出或得提出而未提出之其他攻擊防禦方法
，於新訴訟為與該確定判決意旨相反之主張，法院亦不得為反於該確定判決意旨之裁
判，本院七十二年判字第三三六號著有判例。查上訴人甲○○獨資經營之英吉利鐘錶
眼鏡行八十一年度涉嫌銷貨漏末開立統一發票及代銷貨物部分未換算為未含稅代銷金
額而逕予減除，逃漏營業稅及營利事業所得稅，業經台北市稅捐稽徵處補徵該眼鏡行
營業稅及裁處罰鍰，並經被上訴人據以核課該眼鏡行營利事業所得稅及裁處罰鍰，上
訴人不服，循序提起行政訴訟，亦經本院以八十九年度判字第二八二六號判決駁回確
定在案，為原審所認定之事實，依首揭判例意旨，上訴人自不得於本件訴訟，再為與
該確定判決意旨相反之主張。則上訴人以王明錄會計師及被上訴人如何計算得出英吉
利鐘錶眼鏡行漏開統一發票並漏報銷貨收入一、六五二、六七八元，又何以財政部財
稅資料中心歸戶資料之進貨額大於英吉利鐘錶眼鏡行八十一年營利事業所得稅申報書
所載進貨淨額，即認定係漏未入帳而漏開發票，均未見原判決於理由內說明，指摘原
判決有理由不備之當然違背法令，洵無足採。又本件有關之營利事業所得稅補徵及裁
罰部分業已確定，為上訴人所不爭，被上訴人以營利事業所得稅已確定之營利事業所
得額四、五六六、○○八元，減除應納稅額一、一三一、五○二元後之餘額，核定上
訴人甲○○本年度營利所得三、四三四、五○六元，並無不合。至上訴人爭執本件有
關之營業稅訴願決定書未合法送達一節，非本件所能審酌，且與原判決結果不生影響
。上訴論旨，仍執前詞，指摘原判決違誤，求予廢棄，難認有理由，應予駁回。
據上論結，本件上訴為無理由，爰依行政訴訟法第二百五十五條第一項、第一百零四
條、第九十八條第三項前段、民事訴訟法第八十五條第一項前段，判決如主文。
中　　華　　民　　國　　九十三　　　年　　　十二　　　月　　　十六　　　日
                    最 高 行 政 法 院  第 五 庭
                                審 判 長 法  官　　　趙　永　康
                                         法  官　　　鄭　淑　貞
                                         法  官　　　黃　淑　玲
                                         法  官　　　侯　東　昇
                                         法  官　　　林  文  舟
右  正  本  證  明  與  原  本  無  異
　　　　　　　　　　　　　　　　　　　　 法院書記官　阮  桂  芬
中　　華　　民　　國　　九十三　　　年　　　十二　　　月　　　十六　　　日
